【裁判字號】    90,交易,220
【裁判日期】    900813
【裁判案由】    過失傷害
【裁判全文】
臺灣高雄地方法院刑事判決                          九十年度交易字第二二號
    公  訴  人  臺灣高雄地方法院檢察署檢察官
    被      告  甲○○
右列被告因過失傷害案件，經檢察官提起公訴（九十年度偵字第四一七九號），本院
判決如左：
    主  文
甲○○因過失傷害人，處拘役伍拾日，如易科罰金，以佰元折算壹日。
    事  實
一、甲○○考領有小型車駕駛執照，於民國八十九年八月十一日凌晨一時三十五分許
    ，駕駛車牌號碼Ｅ三－００二五號自小客車，沿高雄縣岡山鎮○○○○○道，由
    西往東方向行駛，途經該路與中山南路交岔路口，本應注意車輛行駛時，駕駛人
    應注意車前狀況，隨時採取必要之安全措施，以避免危險之發生，及車輛行至無
    號誌之交岔路口，支線道車應暫停讓幹線道車先行，而依當時情況，並無不能注
    意之情事，竟疏未注意，貿然通過上開路口，適有由吳鴻鈞所駕駛車牌號碼ＵＢ
    －一三二七號自小客車，沿中山南路由北向南方向行駛，亦至該路口，甲○○之
    自小客車車頭乃撞及吳鴻鈞之車之右側車門處，致甲○○所搭載之同車乘客乙○
    ○因而受有腹部鈍傷、小腸破裂、腹內膿瘍等傷害，甲○○於肇事後，留在現場
    ，對於未發覺之犯罪，主動向處理事故之員警坦承渠為肇事者，而接受裁判。
二、案經被害人乙○○訴由高雄縣警察局岡山分局報請臺灣高雄地方法院檢察署檢察
    官偵查起訴。
    理  由
一、訊據被告甲○○對於在右揭時、地因駕車不慎致其所駕駛之小客車與吳鴻鈞所駕
    駛之小客車發生相撞，並造成其同車之被害人乙○○受傷之事實坦承不諱，惟辯
    稱：告訴人所受腹部鈍傷、小腸破裂、腹內膿瘍等傷害，其有部分傷勢是前因子
    官開刀所致，並非全係車禍所致，且乙○○未繫安全帶，亦有過失云云。經查：
    (1)上揭被告駕車肇事之事實，業據告訴人乙○○指訴在卷，核與證人丙○○即現
      場處理警員所述情節相符，並有診斷證明書、道路交通事故調查報告表、照片
      足證，而有關告訴人乙○○所提出之長庚紀念醫院甲診字一二八九號診斷證明
      書上所記載「腹部鈍傷、小腸破裂、腹內膿瘍」之傷勢，依財團法人長庚紀念
      醫院高雄分院表示，告訴人係因車禍受傷入院治療，期間經三次手術，而因其
      小腸破裂及膽囊炎，故于切除部分小腸及切除膽囊，此手術與切除子宮並無關
      係，此有該院九十年五月二十五日九０長庚院高字第一五六七號函、九十年七
      月三日九０長庚院高字第一九八六號函足憑。另有關道路交通安全規則第八十
      九條第一項第五款所規定：小客車前座人員均應繫妥安全帶。乃為避免於車輛
      突然煞車或撞擊時，因人員向前衝撞，所導致之損傷之擴大，而非一繫上安全
      帶，即可免除車禍之發生或傷害之造成，因之告訴人未繫妥安全帶，雖有違道
      路交通安全規則之規定，惟對於本件車禍之發生，並無因果關係，是被告上述
      所辯，即無足採。
    (2)按車輛行至無號誌之交岔路口，支線道車應暫停讓幹線道車先行；汽車行駛時
      ，駕駛人應注意車前狀況，並隨時採取必要之安全措施，道路交通安全規則第
      一百零二條第一項第二款、第九十四條第三項分別定有明文。被告甲○○既考
      領有小型車駕駛執照，對此一規定自無法諉為不知，而當時天候雖陰，惟夜間
      有照明、柏油路面、無缺陷、無障礙物、視距良好，而依被告之智識、能力並
      無不能注意之情事，竟疏於注意其為支線道車應暫停讓幹線道車先行，並注意
      車前狀況，而貿然前進，致肇事使告訴人乙○○受有腹部鈍傷、小腸破裂、腹
      內膿瘍之傷害，是被告有過失，已經顯明。而告訴人乙○○之受傷與被告之過
      失行為間並有相當之因果關係，被告自應負過失傷害罪責。是本案事證已臻明
      確，被告犯行洵堪認定，應予依法論科。
二、核被告所為，係犯刑法第二百八十四條第一項前段之過失傷害罪。告訴人雖稱其
    傷勢已達不治或難治之程度，故應變更公訴人之起訴法條等語，惟告訴人雖因本
    件車禍導致小腸破損，故予切除部分，後又因癒合不良，乃再次接受人工肛門手
    術，之後再將小腸重新接合，並切除膽囊（因膽囊炎），但其於手術後，腸胃功
    能已恢復正常，此有財團法人長庚紀念醫院高雄分院九十年七月三日九０長庚院
    高字第一九八六號函足參，是告訴人所稱，顯有誤會，附予敘明。又被告於肇事
    後，留在事故現場，對於未發覺之犯罪，主動向處理事故之員警坦承其為肇事者
    等情事，亦據證人即承辦員警丙○○於本院審理中到庭證述屬實，為對未發覺之
    犯罪自首而接受裁判，應依刑法第六十二條前段之規定，減輕其刑。爰審酌被告
    一時疏於注意而肇事，犯罪後坦承肇事經過，態度尚可，且已支付告訴人醫藥費
    六萬餘元，惟因賠償金額問題，被告迄今仍未能與告訴人達成民事上和解，並斟
    酌被告之過失責任、告訴人乙○○所受傷害等一切情狀，量處如主文所示之刑。
    又被告於犯罪後，刑法第四十一條於九十年一月四日修正，並於同月十日公布施
    行，有關易科罰金之部分，範圍擴大為最重本刑五年以下有期徒刑之罪，惟與被
    告所犯之罪比較後並未有影響，依刑法第二條第一項前段之規定，應適用裁判時
    之刑法第四十一條第一項規定，並諭知易科罰金之折算標準。
據上論斷，應依刑事訴訟法第二百九十九條第一項前段，刑法第二百八十四條第一項
前段、第六十二條前段、第二條第一項前段、第四十一條第一項，罰金罰鍰提高標準
條例第一條前段、第二條，判決如主文。
中      華      民      國      九十      年      八    月      十三    日
                                  臺灣高雄地方法院交通法庭
                                      法  官  楊  國  祥
右為正本，係照原本作成，證明與原本無異。
如不服本判決，應於送達後十日內，向本院提出上訴狀。
                                      書記官  陳  怡真
中      華      民      國    九十        年     八     月     十四     日
附錄本判決論罪之法條：
刑法二百八十四條第一項前段
  因過失傷害人者，處六月以下有期徒刑、拘役或五百元以下罰金。


司法院資訊處製作；財團法人民間司法改革基金會備份。
